【裁判字號】    89,上易,1072
【裁判日期】    890505
【裁判案由】    詐欺
【裁判全文】
臺灣高等法院臺中分院刑事判決          民國八十九年度上易字第一○七二號
    上  訴  人
    即自 訴 人  實全工業有限公司
    代  表  人  丙○○
    自訴代理人  李振祥律師
    被      告  甲○○
                乙○○
右上訴人因被告詐欺案件，不服台灣台中地方法院中華民國八十九年三月十五日第一
審判決（民國八十九年度自字第九三號），提起上訴，本院判決如左：
    主      文
原判決撤銷，發回臺灣臺中地方法院。
    理      由
一、自訴意旨如自訴狀所載。
二、原審判決略以：本件自訴人自訴實全工業有限公司（負責人為丙○○）被告甲○
    ○、乙○○涉嫌右開詐欺犯罪事實，前經自訴人公司之負責人丙○○於八十八年
    十二月二日，向臺灣臺中地方法院檢察署檢察官提出告訴，即依刑事訴訟法第二
    百八十八條第一項即由檢察官開始偵查，經檢察官於八十九年一月十七日偵查結
    果，認應分偵字案號，於八十九年一月二十日經檢察官批可，而於同年二月一日
    分案為八十九年度偵字第二一一五號續行偵查，此有告訴狀、簽呈及上開偵字案
    號卷皮影本附卷可參，則同一案件既經檢察官依第二百二十八條規定開始偵查者
    ，依新修正之刑事訴訟法第三百二十三條第一項規定，本件即不得再行自訴，自
    訴人於八十九年一月十四日就同一案件再行自訴，揆諸前開說明，爰不經言詞辯
    論，諭知不受理之判決云云。
三、然查：自訴人在前揭臺灣臺中地方法院檢察署八十九年度偵字第二一一五號偵查
    終結前，於八十九年一月十四日改向原審法院提起本件自訴，依照當時之刑事訴
    訟法第三百二十三條第一項之規定，其自訴仍屬合法。雖其後於八十九年二月九
    日修正公布為「先公訴後自訴之原則」，即刑事訴訟法第三百二十三條第一項修
    正公布為：同一案件經檢察官依第二百二十八條規定開始偵查者，不得再行自訴
    ，但告訴乃論之罪，經犯罪之直接被害人提起自訴者，不在此限。但對於本來合
    法之本件自訴程序，尚難因此遽謂應翻異而又認為不合法。否則判斷自訴程序之
    合法與否，將操控於原審法官結案之速度，乃非事理之平，從而原審以嗣後修正
    公布之法律，否定自訴人早已提起自訴案件程序之合法性，尚有違誤，自訴人上
    訴意旨執以指摘原判決不當，非無理由，應由本院將原判決撤銷改判，發回原審
    法院另為審理，並不經言詞辯論為之。
四、據上論斷：應依刑事訴訟法第三百六十九條第一項後段、第三百七十二條，判決
    如主文。
中      華      民      國    八十九     年      五       月     五     日
                                  臺灣高等法院臺中分院刑事第十庭
                                        審判長法  官  曾  謀  貴
                                              法  官  蕭  廣  政
                                              法  官  李  寶  堂
右正本證明與原本無異。
不得上訴。
                                              書記官  粘  銘  環
中      華      民      國    八十九     年      五       月     八     日
                                                                        Ｆ


司法院資訊處製作；財團法人民間司法改革基金會備份。
